臺灣彰化地方法院刑事判決　　　　　　　96年度交訴字第37號
公　訴　人　臺灣彰化地方法院檢察署檢察官
被　　　告　甲○○
上列被告因業務過失致死案件，經檢察官提起公訴（九十六年度
偵字第四三二號），本院依簡式審判程序判決如下：
    主  文
甲○○服用酒類，不能安全駕駛動力交通工具而駕駛，處有期徒
刑陸月；又從事業務之人，因業務上之過失致人於死，處有期徒
刑壹年。應執行有期徒刑壹年伍月。
    事  實
一、甲○○前於民國八十九年四月二十四日經吊銷聯結車職業駕
    駛執照，平日仍以駕駛其所有、靠行在中晟交通股份有限公
    司之車牌號碼ＨＹ－八七六號營業大貨車載運飼料為業，為
    從事駕駛業務之人。甲○○於九十五年十二月十八日中午某
    時許，在臺中縣梧棲鎮關連工業區○○路邊攤吃午餐時，飲
    用啤酒二瓶，另購買保力達Ｂ一瓶後，於同日下午一時三十
    分許，駕駛上開營業大貨車自該路邊攤出發，並沿途在車內
    飲用保力達Ｂ，已達不能安全駕駛動力交通工具之程度，仍
    繼續駕駛上開營業大貨車，於同日下午二時二十分許，沿彰
    化縣福興鄉○○村○○路外側車道由北往南方向行駛，行經
    彰化縣福興鄉○○村○○路○段一○三號前，原應注意飲用
    酒類或其他類似物後其吐氣所含酒精濃度超過每公升○點二
    五毫克，不得駕車，且汽車行駛時，駕駛人應注意車前狀況
    ，隨時採取必要之安全措施，而依當時天候晴、日間自然光
    線、路面乾燥、無障礙物、視距良好，外側車道雖甫舖設柏
    油，致新舊柏油路面交界處稍不平整，然尚無不能注意之情
    事，竟因不勝酒力而注意力減退、操控能力降低，且疏未注
    意車前狀況，致行車不穩，甲○○所駕駛之上開營業大貨車
    因而失控向右側偏行，並撞擊當時站立在前開地點路旁之陳
    王素貞，致陳王素貞因而受有顱內出血、胸部及腹部出血、
    頭部及身體多處挫輾創傷等傷害，而當場死亡。甲○○於肇
    事後，在未被有偵查犯罪職權之機關或公務員發覺其犯罪前
    ，主動向據報前來處理之彰化縣警察局交通警察隊鹿港分隊
    警員卓錦輝表示其為肇事人，而自首接受裁判。嗣經警員將
    甲○○送至財團法人彰化基督教醫院鹿基分院施以血液酒精
    濃度測試，測得其血液所含酒精濃度達每公合一八二毫克（
    一八二ｍｇ／ｄｌ），換算為呼氣酒精濃度為每公升○點九
    一毫克（○點九一ｍｇ／ｌ），而查悉上情。
二、案經陳王素貞之夫乙○○訴由臺灣彰化地方法院檢察署檢察
    官及該署檢察官據報相驗後自動檢舉偵查起訴。
    理  由
一、按除被告所犯為死刑、無期徒刑、最輕本刑為三年以上有期
    徒刑之罪或高等法院管轄第一審案件者外，於刑事訴訟法第
    二百七十三條第一項程序進行中，被告先就被訴事實為有罪
    之陳述時，審判長得告知被告簡式審判程序之旨，並聽取當
    事人、代理人、辯護人及輔佐人之意見後，裁定進行簡式審
    判程序；除簡式審判程序及簡易程序案件外，第一審應行合
    議審判；刑事訴訟法第二百七十三條之一第一項、第二百八
    十四條之一分別定有明文。本件被告甲○○所犯係死刑、無
    期徒刑、最輕本刑為三年以上有期徒刑或高等法院管轄第一
    審案件以外之罪，且於本院行準備程序時就被訴事實為有罪
    之陳述，經受命法官告知簡式審判程序之旨，並聽取公訴人
    、被告之意見後，本院合議庭認無不得或不宜改依簡式審判
    程序進行之處，經評議結果，裁定改由受命法官獨任行簡式
    審判程序，合先敘明。
二、上開事實，業據被告甲○○於警詢、偵訊、本院審理時坦承
    不諱，核與證人即告訴人乙○○於警詢時證述之情節相符，
    復有證號查詢汽車駕駛人資料、彰化縣警察局道路交通事故
    調查報告表(一)、(二)、財團法人彰化基督教醫院鹿基分院檢驗
    報告單、道路交通事故現場圖、刑法第一八五條之三案件測
    試觀察紀錄表、彰化縣警察局舉發違反道路交通管理事件通
    知單各一紙在卷可稽；又被害人陳王素貞係因本件車禍而受
    傷致死，亦經臺灣彰化地方法院檢察署檢察官督同檢驗員相
    驗屬實，此有法醫參考病例摘要、勘驗筆錄、相驗屍體證明
    書、法醫驗斷書各一件、車禍現場照片十幀在卷為憑。按汽
    車駕駛人飲用酒類或其他類似物後其吐氣所含酒精濃度超過
    每公升○點二五毫克，不得駕車，又汽車行駛時，駕駛人應
    注意車前狀況，隨時採取必要之安全措施，道路交通安全規
    則第一百十四條第二款、第九十四條第三項分別定有明文。
    被告駕駛汽車，自應注意上述道路交通安全規則之規定，又
    依附卷之交通事故調查報告表(一)、(二)、現場照片所示，本件
    車禍發生時，天候晴、日間自然光線、路面乾燥、無障礙物
    、視距良好，外側車道雖甫舖設柏油，致新舊柏油路面交界
    處稍不平整，然尚無不能注意之情事，被告竟疏未注意及此
    ，於飲用酒類後血液所含酒精濃度達每公合一八二毫克，換
    算為呼氣酒精濃度為每公升○點九一毫克，仍執意駕車，肇
    致車禍發生，致被害人因而受傷致死，顯已違反前揭規定，
    其有過失至明；又其過失行為既係造成被害人死亡之直接原
    因，二者間即具有相當因果關係。另參諸德國、美國之認定
    標準，對於酒精濃度呼氣已達每公升○點五五毫克以上者，
    肇事率為一般正常人之十倍，認為已達「不能安全駕駛」之
    標準，此有法務部八十八年五月十八日法八八檢字第一六六
    九號函釋可佐。本件被告於車禍發生後，測得其血液所含酒
    精濃度為每公合一八二毫克，換算為呼氣酒精濃度為每公升
    ○點九一毫克，並於無不能注意之情形下，竟因疏未注意車
    前狀況，且行車不穩，而肇致車禍發生，堪認被告確因飲酒
    ，而注意力減退、操控能力降低，已達不能安全駕駛動力交
    通工具之程度甚明，足徵被告之自白確與事實相符。本件事
    證明確，被告服用酒類不能安全駕駛動力交通工具而駕駛、
    業務過失致人於死之犯行，均堪認定。
三、本件被告平日駕駛其所有之營業大貨車載運飼料為業，為從
    事駕駛業務之人，其因業務上之過失肇致車禍，因而致被害
    人死亡；是核被告所為，分別係犯刑法第一百八十五條之三
    之服用酒類不能安全駕駛動力交通工具而駕駛罪、同法第二
    百七十六條第二項之業務過失致人於死罪。被告所犯上開二
    罪間，係犯意各別，行為互殊，應予分論併罰。又被告酒醉
    駕車及無照駕駛因而致被害人死亡，依法應負刑事責任，依
    道路交通管理處罰條例第八十六條第一項規定，應就業務過
    失致人於死部分，加重其刑。另被告於肇事後，在未被有偵
    查犯罪職權之機關或公務員發覺其犯罪前，主動向據報前來
    處理之彰化縣警察局交通警察隊鹿港分隊警員卓錦輝表示其
    為肇事人，而自首接受裁判，有彰化縣警察局道路交通事故
    肇事人自首情形紀錄表一紙在卷可證，就業務過失致人於死
    部分，乃為對於未發覺之罪自首而接受裁判，爰依刑法第六
    十二條前段規定，減輕其刑，並依刑法第七十一條第一項規
    定，先加後減。爰審酌被告前因服用酒類不能安全駕駛動力
    交通工具而駕駛之犯行，經本院彰化簡易庭以八十八年度彰
    簡字第三五九號判處拘役三十日確定，又因服用酒類不能安
    全駕駛動力交通工具而駕駛、業務過失致人於死、肇事逃逸
    之犯行，經臺灣桃園地方法院以八十九年度交訴字第七二號
    分別判處有期徒刑四月、八月、一年二月，應執行有期徒刑
    二年，緩刑五年確定，此有臺灣彰化地方法院檢察署刑案資
    料查註紀錄表及臺灣高等法院被告全國前案紀錄表各一份在
    卷可考，竟猶不知悔改，再犯本件服用酒類不能安全駕駛動
    力交通工具而駕駛、業務過失致人於死之犯行，顯然不宜輕
    縱，且被告飲酒後已達不能安全駕駛動力交通工具之程度，
    仍不顧公眾之安危，貿然駕駛營業大貨車，危及公眾往來之
    安全甚鉅，並肇致車禍發生，致被害人死亡，所生危害非輕
    ，然考量被告業與被害人家屬達成和解，並賠償被害人家屬
    新臺幣三百五十萬元（含汽車強制責任保險金），此有彰化
    縣鹿港鎮調解委員會九十六年刑調字第三二號調解書一份在
    卷可憑，且犯罪後坦承犯行，態度尚屬良好等一切情狀，分
    別量處如主文所示之刑，並定其應執行刑。另被告前因服用
    酒類不能安全駕駛動力交通工具而駕駛之犯行，經本院彰化
    簡易庭以八十八年度彰簡字第三五九號判處拘役三十日確定
    ，又因服用酒類不能安全駕駛動力交通工具而駕駛、業務過
    失致人於死、肇事逃逸之犯行，經臺灣桃園地方法院以八十
    九年度交訴字第七二號分別判處有期徒刑四月、八月、一年
    二月，應執行有期徒刑二年，緩刑五年確定，業如前述，竟
    猶三犯服用酒類不能安全駕駛動力交通工具而駕駛之犯行，
    並再度因而致人於死，足徵前案緩刑之宣告，顯然未使被告
    悔悟改過，且輕忽他人生命，本件自不宜再次宣告緩刑，附
    予敘明。
據上論斷，應依刑事訴訟法第二百七十三條之一第一項、第二百
九十九條第一項前段，刑法第一百八十五條之三、第二百七十六
條第二項、第六十二條前段、第五十一條第五款，道路交通管理
處罰條例第八十六條第一項，刑法施行法第一條之一，判決如主
文。
本案經檢察官陳茂亭到庭執行職務。
中　　華　　民　　國　　96　　年　　5 　　月　　9 　　日
　　　　　　　　　　　交通法庭　法  官　鄭舜元
以上正本證明與原本無異。
如不服本判決，應於判決送達後10日內，向本院提出上訴狀（須
附繕本）。
告訴人或被害人對於判決如有不服具備理由請求檢察官上訴者，
其上訴期間之計算係以檢察官收受判決正本之日期為準。
中　　華　　民　　國　　96　　年　　5 　　月　　11　　日
                                書記官  呂雅惠
附錄：論罪科刑法條：
中華民國刑法第185條之3
服用毒品、麻醉藥品、酒類或其他相類之物，不能安全駕駛動力
交通工具而駕駛者，處1年以下有期徒刑、拘役或3萬元以下罰金
。
中華民國刑法第276條
因過失致人於死者，處2年以下有期徒刑、拘役或2,000元以下罰
金。
從事業務之人，因業務上之過失犯前項之罪者，處5年以下有期
徒刑或拘役，得併科3,000元以下罰金。
